臺灣桃園地方法院民事簡易判決
111年度壢簡字第345號
原      告  聯邦商業銀行股份有限公司


法定代理人  林鴻聯  
訴訟代理人  馮景憶  
被      告  陳徐松  


            陳銘峰  

            陳玉娟  


上列當事人間代位請求分割遺產事件，本院於民國111年5月11日
言詞辯論終結，判決如下：
　　主    文
一、被代位人陳徐松及被告陳銘峰、陳玉娟就被繼承人陳忠和所
    遺如附表一所示遺產，應按附表一分割方法欄所示方法分割
    。
二、原告其餘之訴駁回。
三、訴訟費用新臺幣（下同）1,220元，由原告及被告陳銘峰、
    陳玉娟依附表二所示應繼分比例負擔。
    事實及理由
壹、程序部分
一、當事人適格
　　按請求分割遺產之訴，訴訟標的對於全體共有人（即繼承人
    ）必須合一確定，屬固有必要共同訴訟，原應由同意分割之
    繼承人起訴，並以反對分割之其他繼承人全體為共同被告，
    當事人適格始無欠缺；惟債權人基於民法第242條規定，代
    位行使債務人之權利，自無再以被代位人（即債務人）為共
    同被告之餘地，否則應將其對於債務人部分之訴，予以駁回
    （最高法院107年台上字第92號判決意旨參照）。是依上開
    說明，原告代位行使債務人陳徐松之權利，自不應將被代位
    人列為被告，則原告對陳徐松起訴部分，於法不合，應予駁
    回。
二、訴之更正
    按民事訴訟法第256條規定：「不變更訴訟標的，而補充或
    更正事實上或法律上之陳述者，非為訴之變更或追加。」查
    原告原起訴聲明為：「由原告代位被告陳徐松就被繼承人陳
    ＸＸ所遺如起訴狀附表所示遺產（下稱系爭遺產），准予分割
    ，並按被告應繼分比例分割為分別共有。」嗣經原告於本院
    言詞辯論期日當庭補充被繼承人姓名為陳忠和，並更正系爭
    遺產權利範圍如附表一（見本院卷第67頁反面第8、12行）
    ，核此僅係屬事實上陳述之補充、更正，未變更訴訟標的，
    非屬訴之變更追加。
三、一造辯論
　　被告均經合法通知，無正當理由未於言詞辯論期日到場，經
    核均無民事訴訟法第386條各款所列情形，爰依原告聲請，
    由其一造辯論而為判決。　　
貳、實體部分
一、原告主張
　　被告陳徐松前積欠原告本金93,487元及其利息，原告並已取
    得本院107年度司執字第94631號債權憑證（下稱系爭債權憑
    證）。而被告均取得系爭遺產，惟被告陳徐松怠於行使分割
    系爭遺產之權利，系爭遺產迄今仍為被告公同共有，致原告
    無法就被告陳徐松之應繼分取償，爰依民法第242條、第116
    4條規定，代位被告陳徐松請求分割系爭遺產等語。並聲明
    ：如上開更正後訴之聲明所示。
二、被告均未於言詞辯論期日到場，亦未以書狀為任何聲明或陳
    述。
三、本院得心證之理由
（一）被繼承人陳忠和之繼承人及各自應繼分為何？
    ⒈按民法第1138條規定：「遺產繼承人，除配偶外，依左列
      順序定之：一、直系血親卑親屬。」同法第1141條規定：
      「同一順序之繼承人有數人時，按人數平均繼承。但法律
      另有規定者，不在此限。」
    ⒉經查，被繼承人陳忠和於民國98年11月5日死亡，被繼承人
      陳忠和之子女即為被告，且被繼承人陳忠和死亡前已與其
      配偶即訴外人陳邱寶玉離婚等情，有上述人之戶籍謄本及
      親等關聯查詢結果在卷可參（見本院卷第50頁、本院個資
      卷）。是依上揭規定，被告均為被繼承人陳忠和之繼承人
      ，應繼分均為1/3，即如附表二所示。
（二）系爭遺產範圍為何？
　　  按民法第1184條第1項規定：「繼承人自繼承開始時，除
      本法另有規定外，承受被繼承人財產上之一切權利、義務
      。但權利、義務專屬於被繼承人本身者，不在此限。」經
      查，被繼承人陳忠和死亡時有如附表一所示之財產存在，
      有遺產稅免稅證明書在卷可參（見本院卷第54頁），是此
      部分即屬被繼承人陳忠和之應繼遺產。
（三）原告得代位被告陳徐松請求分割遺產
　　⒈按民法第242條前段規定：「債務人怠於行使其權利時，債
      權人因保全債權，得以自己之名義，行使其權利。」同法
      第1151條規定：「繼承人有數人時，在分割遺產前，各繼
      承人對於遺產全部為公同共有。」同法第1164條規定：「
      繼承人得隨時請求分割遺產，但法律另有規定或契約另有
      訂定者，不在此限。」又民法第1164條規所稱之「得隨時
      請求分割」，依同法第829條及第830條第1項規定觀之，
      應解為包含請求終止公同共有關係在內，俾繼承人之公同
      共有關係歸於消滅而成為分別共有，始不致與同法第829
      條所定之旨趣相左，庶不失繼承人得隨時請求分割遺產之
      立法本旨（最高法院93年度台上字第2609號判決意旨參照
      ）。
　　⒉查本件被告陳徐松積欠原告本金93,487元及其利息，業據
      原告提出系爭債權憑證在卷可參（見本院卷第8頁）。嗣
      經原告執行被告陳徐松之財產，僅受償257,855元（其中
      抵充本金之金額僅有9,575元），亦有前揭債權憑證可參
      。且被告陳徐松於108年所得僅有13,983元，109年則無所
      得，有所得稅查詢結果在卷可參（見本院卷第41、42頁）
      。足認被告陳徐松之責任財產，實不足以擔保其所有債務
      ，已屬無資力。而被繼承人陳忠和之系爭遺產，並無不能
      分割之情事，亦無不分割之約定，則原告主張被告陳徐松
      怠於請求分割系爭遺產，致原告無從就被告陳徐松繼承系
      爭遺產取償，有代位被告陳徐松訴請分割系爭遺產之必要
      ，合於上開民法規定，洵屬有據。
（四）本件應依附表二所示比例分割為應有部分
　　⒈按法院裁判分割共有物，須斟酌各共有人之利害關係、使
      用情形、共有物之性質及價值、經濟效用，符合公平經濟
      原則，其分割方法始得謂為適當（最高法院90年度台上字
      第1607號裁判要旨可資參照）。
　　⒉本院審酌被告現公同共有系爭遺產之性質、經濟效用及使
      用現況，如將系爭遺產按被告之應繼分比例分割為分別共
      有，個共有人對於所分得之應有部分均得以自由單獨處分
      、設定負擔，對於被告並無不利益情形，亦無礙於原告行
      使權利。是就系爭遺產全部，應按各繼承人之應繼分比例
      分割，即如附表一分割方法欄所示，分割為分別共有。
四、綜上所述，原告依民法第242條、第1164條規定，代位被告
    陳徐松請求分割如附表一所示系爭遺產，為有理由，並應按
    如附表一分割方法欄所示方式予以分割。
五、訴訟費用負擔之依據：民事訴訟法第78條、80條之1。分割
    遺產本質上並無訟爭性，是被告陳徐松與其餘被告間本可互
    換地位，原告代位請求分割遺產雖於法有據，然兩造均因本
    件遺產分割而均蒙其利，是僅由被告負擔訴訟費用顯失公平
    。本院認為就原告勝訴部分之訴訟費用應按應繼分比例，即
    由原告按陳徐松應繼分比例、被告各按其等應繼分比例負擔
    ，爰判決如主文第3項所示。
中　　華　　民　　國　　111 　年　　5 　　月　　27　　日
                  中壢簡易庭      法  官  周仕弘
以上為正本係照原本作成。
如不服本判決，應於送達後20日內，向本院提出上訴狀並表明上
訴理由，如於本判決宣示後送達前提起上訴者，應於判決送達後
20日內補提上訴理由書（須附繕本）。
如委任律師提起上訴者，應一併繳納上訴審裁判費。
中　　華　　民　　國　　111 　年　　5 　　月　　27　　日
                                  書記官  巫嘉芸
附表一
財產名稱及種類 面積 （平方公尺） 權利範圍 分割方法  桃園市○○區○○○段○○○段0000○號建物（門牌號碼：桃園市○○區○○路○段0巷000○0號）  68.86  公同共有 1/3    由兩造按附表二所示之應繼分比例分割為分別共有。　　　  桃園市○○區○○○段○○○段000○號建物（門牌號碼：桃園市○○區○○路○段0巷000○0號） 16.56 （附屬建物用途：陽台） 公同共有 1/3   桃園市○○區○○○段○○○段00000地號土地 123 公同共有 1/12   

附表二
編號 繼承人 應繼分比例 1 陳徐松 1/3 2 陳銘峰即陳徐喜 1/3 3 陳美娟 1/3